【裁判字號】    99,交抗,1381
【裁判日期】    990604
【裁判案由】    違反道路交通管理處罰條例
【裁判全文】
臺灣高等法院交通事件裁定            99年度交抗字第1381號
抗  告  人
即受處分人  甲○○
上列抗告人因違反道路交通管理處罰條例案件，對於臺灣新竹地
方法院，中華民國99年5月6日所為裁定（98年度交聲字第897號
）提起抗告，裁定如下：
    主  文
抗告駁回。
    理  由
一、抗告意旨略以：兩段式轉彎字體不明，因綠燈的話沒有看見
    字體，而號誌綠燈左彎才是有利的，員警沒有對交通局說明
    ，綠燈時對方來車非常快速，機車以兩段式容易發生車禍，
    應該用綠燈左彎才對，員警不應任意開單，而是要改善交通
    ，依法提起抗告云云。
二、原處分意旨略以：受處分人甲○○騎乘車牌號碼6FD-289號
    車，於民國98年10月10日中午12時28分許，行經新竹縣竹北
    市縣○○路、光明六路口時，因「未兩段式左轉（縣政九左
    轉光明六路）」、「駕照業經註銷仍駕駛重型機車行駛公路
    」，為新竹縣政府警察局竹北分局三民派出所員警攔查舉發
    ，並填掣竹縣警交字第E00000000號舉發違反道路交通管理
    事件通知單；嗣受處分人於應到案日期（96年10月25日）前
    提出陳述，由原處分機關即交通部公路總局新竹區監理所函
    請原舉發單位調查結果，仍認受處分人有汽車駕駛人轉彎時
    未依標誌、標線、號誌之指示及領有小型車駕駛執照，駕駛
    重型機器腳踏車、駕駛執照逾有效期間仍駕車之違規行為，
    乃以違反道路交通管理處罰條例道路交通管理處罰條例第48
    條第1項第2款、第22條第1項第4款、第7款、第2項（聲請書
    漏載第22條第2項）規定，裁處受處分人罰鍰新台幣（下同
    ）600元、1,800元、1800元（合計4,200元），並扣繳駕駛
    執照。
三、異議意旨略以：新竹縣竹北市○○設○○段式左轉，容易發
    生車禍，兩段式左轉縣政九路、光明六路，對面來車往光明
    六路是往竹北交流道，尤其是綠燈要快速通行，容易發生車
    禍，二段式左轉標誌字體非常小，異議人有老花眼、近視眼
    ，爰請求撤銷原裁決處分等語。
四、按汽車駕駛人領有小型車駕駛執照，駕駛重型機器腳踏車或
    駕駛執照逾有效期間仍駕車者，處新臺幣1,800以上3,600元
    以下罰鍰、汽車駕駛人駕駛執照逾有效期間仍駕車者，駕駛
    執照並應扣繳之、汽車駕駛人轉彎時，不依標誌、標線、號
    誌之指示者，處600元以上1,800元以罰鍰，並記違規點數1
    點道路交通管理處罰條例第22條第1項第4款、第7款、第2項
    、第48條第1項第2款、第63條第1項第1款分別定有明文。又
    機慢車兩段左轉標誌係用以告示左轉機器腳踏車或慢車駕駛
    人應遵照號誌指示，在號誌顯示允許直行時先行駛至右前方
    路口之左轉待轉區等待左轉，俟該方向號誌顯示允許直行後
    ，再行續駛，以兩段方式完成左轉。本標誌設於實施機慢車
    兩段左轉路口附近顯明之處，並配合劃設機慢車左轉待轉區
    ○○○○道路交通標誌標線號誌設置規則第65條所明定。
五、經查：
  (一)本件受處分人於上開時、地領有小型車駕駛執照而騎乘重型
    機器腳踏車，在轉彎時未依標誌、標線、號誌之指示兩段式
    左轉，且其駕駛執照逾有效期間仍駕車等事實，為受處分人
    所不爭執，並有新竹縣政府警察局98年10月10日竹縣警交字
    第E00000000號舉發違反道路交通管理事件通知單、新竹縣
    政府警察局竹北分局98年11月17日竹縣北警交字第09850090
    92號函暨所附之採證照片2幀附卷可稽，足認受處分人確實
    有騎乘重型機器腳踏車，轉彎時未依標誌、標線、號誌之指
    示兩段式左轉、領有小型車駕駛執照，駕駛重型機器腳踏車
    及駕駛執照逾有效期間仍駕車，堪以認定。
  (二)受處分人雖主張該處二段式左轉標誌字體不清晰云云，然依
    新竹縣政府警察局竹北分局98年11月17日竹縣北警交字第09
    85009092號函所附2幀採證照片觀之，該處兩段式左轉標誌
    之圖形及字跡均可明確辦認，路面所繪之兩段式左轉標線亦
    甚清晰，並無模糊不清之情形，是其所辯不足採信。至於受
    處分人主張該路段不應設置兩段式左轉標誌、標線乙節，按
    標誌、標線、號誌之設置、養護及號誌之運轉，由主管機關
    及警察機關依其管轄辦理；遇有道路與交通狀況有變更時，
    應增設必要之標誌、標線、號誌，此為道路交通標誌標線號
    誌設置規則第4至6條所明文規定。倘受處分人認上開處所之
    道路與交通狀況有變更，而有增加或排除特定標誌、標線、
    號誌之必要時，得依行政程序法等相關規定，向主管機關陳
    情，然於主管機關為相應之處置前，汽車駕駛人仍有應遵既
    有之標誌、標線、號誌而為行駛之義務。是受處分人上開所
    辯，仍無礙其違規事實之認定。
六、綜上所述，受處分人確有騎乘重型機器腳踏車，轉彎時未依
    標誌、標線、號誌之指示兩段式左轉及領有小型車駕駛執照
    ，駕駛重型機器腳踏車、駕駛執照逾有效期間仍駕車之違規
    行為，從而原處分機關依道路交通管理處罰條例第48條第1
    項第2款、第22條第1項第4款、第7款、第2項規定，分別裁
    處罰鍰600元、1,800元、1,800元（合計4,200元），並扣繳
    駕駛執照，雖非無見，然原審以就受處分人違反道路交通管
    理處罰條例第48條第1項第2款部分，原處分漏未依同條例第
    63條第1項第1款之規定，併記違規點數1點，而就此部分與
    以撤銷，並另裁處罰鍰600元，併記違規點數1點，其他部分
    仍維持原處分機關之裁罰結果，對受處分人上開爭執情詞，
    亦於理由中論述綦詳，認事用法，均無違誤，受處分人仍執
    前詞提起抗告，為無理由，應予駁回。
據上論結，應依道路交通案件處理辦法第26條、刑事訴訟法第41
2條，裁定如主文。
中    華    民    國    99    年    6     月    4     日
                  刑事第十七庭  審判長法  官  王聰明
                                      法  官  陳憲裕
                                      法  官  黃雅芬
以上正本證明與原本無異。
不得再抗告。
                                      書記官  鄭雅云
中    華    民    國    99    年    6     月    7     日

司法院資訊處製作；財團法人民間司法改革基金會備份。
